【裁判字號】    95,台抗,33
【裁判日期】    950112
【裁判案由】    假扣押強制執行聲請執行救助
【裁判全文】
最高法院民事裁定                九十五年度台抗字第三三號
    再 抗告 人  Ｂ ○ ○
                          19.
                Ｄ ○ ○
                卯 ○ ○
                Ｎ ○ ○
                Ｑ ○ ○
                Ｈ ○ ○
                Ａ ○ ○
                Ｃ ○ ○
                亥 ○ ○
                丑 ○ ○
                Ｌ ○ ○
                戊 ○ ○
                Ｒ ○ ○
                申 ○ ○
                地 ○ ○
                甲 ○ ○
                Ｋ ○ ○
                酉 ○ ○
                Ｖ ○ ○
                Ｔ ○ ○
                己 ○ ○
                戌 ○ ○
                庚 ○ ○
                Ｆ ○ ○
                子 ○ ○
                丁 ○ ○
                丙 ○ ○
                Ｏ ○ ○
                乙 ○ ○
                Ｓ ○ ○
                Ｍ ○ ○
                Ｚ ○ ○
                午 ○ ○
                Ｙ ○ ○
                壬 ○ ○
                辛 ○ ○
                天 ○ ○
                Ｗ ○ ○
                未 ○ ○
                Ｘ ○ ○
                癸 ○ ○
                Ｉ ○ ○
                Ｊ ○ ○
                寅 ○ ○
                宇 ○ ○
                玄 ○ ○
                宙 ○ ○
                黃 ○ ○
                Ｐ○○○
                巳 ○ ○
                Ｕ    ○
                辰 ○ ○
                Ｅ ○ ○
                Ｇ ○ ○
    共      同
    訴訟代理人  蔡 志 揚律師
上列再抗告人因與大慶建設股份有限公司等間假扣押強制執行事
件，聲請執行救助，對於中華民國九十四年十月二十六日台灣高
等法院裁定（九十四年度抗更(一)字第三六號），提起再抗告，本
院裁定如下：
    主  文
再抗告駁回。
再抗告程序費用由再抗告人負擔。
    理  由
本件再抗告人就渠等與相對人大慶建設股份有限公司等間假扣押
強制執行事件，聲請執行救助，經台灣板橋地方法院民事執行處
（下稱執行法院）裁定准許後，相對人不服，提起抗告。原法院
以：按當事人因無資力支出訴訟費用而聲請訴訟救助者，關於無
資力支出訴訴費用之事由，應釋明之，又強制執行之程序，準用
民事訴訟法之規定，此觀民事訴訟法第一百零九條第二項及強制
執行法第三十條之一之規定自明。次按所謂無資力係指窘於生活
且缺乏經濟信用者而言，且法院調查聲請人是否無資力支出訴訟
費用，專就聲請人所提出之證據為之，如聲請人並未提出證據，
或依其提出之證據，未能信其無資力支出訴訟費用之主張為真實
，即應將其聲請駁回。查再抗告人聲請執行救助，雖提出台灣省
建築師公會、台灣省結構工程技師公會及中華民國建築師技術學
會等鑑定報告證明相對人建築台北縣土城市○○路社區大樓有嚴
重疏失，已成危樓，但該社區大樓縱已成危樓，再抗告人亦不當
然為無資力者，故再抗告人就渠等無資力支出執行費用之事由，
並未提出可使法院信其主張為真實並能即時調查之證據，以釋明
之。而依九二一震災重建暫行條例（下稱九二一條例）第四條第
二款（原裁定誤為同條第三款）之規定，該條例係專為推動九二
一震災災後重建工作所定之限時性法律，且由立法理由以觀，亦
可知九二一條例係為有效、迅速推動九二一震災災後重建工作，
以重建城鄉、復興產業、恢復家園而制定之特別法，並非任何時
間發生地震災害時皆有其適用。又準用須法有明文，始得為之，
三三一地震既無準用九二一條例之明文，自不得準用該條例規定
，且三三一地震災情較九二一地震災情為輕，為眾所週知，亦無
類推適用九二一條例之餘地，是以再抗告人主張應準用或類推適
用九二一條例第七十二條之規定，准許渠等暫免繳納執行費云云
，為不可採。至再抗告人聲請執行法院裁量准予暫先預納按執行
標的金額千分之一計算之執行費，則因執行費係債權人聲請強制
執行之法定要件，其徵收標準為強制執行法第二十八條之二所明
定，非屬法院得裁量之事項，亦不足取。綜上所述，再抗告人聲
請執行救助，於法即有未合，因而將執行法院所為准予執行救助
之裁定廢棄，並自行裁定駁回再抗告人之聲請，核無違誤。再抗
告意旨，徒以原裁定未類推適用九二一條例規定，指摘該裁定適
用法規顯有錯誤，聲明廢棄，非有理由。
據上論結，本件再抗告為無理由。依強制執行法第三十條之一，
民事訴訟法第四百九十五條之一第二項、第四百八十一條、第四
百四十九條第一項、第九十五條、第七十八條、第八十五條第一
項前段，裁定如主文。
中    華    民    國  九十五  年    一    月  十二    日
                      最高法院民事第六庭
                          審判長法官  許  朝  雄
                                法官  謝  正  勝
                                法官  鄭  玉  山
                                法官  吳  麗  女
                                法官  吳  謀  焰
      本件正本證明與原本無異
                                      書  記  官
中    華    民    國  九十五  年    一    月  二十六  日
                                               Ｒ


司法院資訊處製作；財團法人民間司法改革基金會備份。
